【裁判字號】    88,上易,1851
【裁判日期】    890321
【裁判案由】    侵占等
【裁判全文】
臺灣高等法院臺南分院刑事判決          八十八年度上易字第一八五一號      Ｇ
      上  訴  人
      即  被  告  乙  ○  ○
      選任辯護人  王  成  彬
右上訴人因侵占等案件，不服臺灣臺南地方法院八十七年度易字第二七六五號中華民
國八十八年九月九日第一審判決（起訴案號：臺灣臺南地方法院檢察署八十七年度偵
字第七九八號），提起上訴，本院判決如左：
      主      文
原判決撤銷。
乙○○無罪。
      理      由
一、公訴意旨如起訴書所載（如附件）。
二、訊之上訴人即被告乙○○堅決否認有何侵占及背信等犯行，辯稱：因山久公司有
    一批貨無處堆放，而暫放其住於台南市○○○街之冠林服裝工廠內，且該批貨亦
    有公司倉管人員管理，嗣因欲出租該冠林服裝工廠，乃要求倉管人員將存貨移回
    山久公司原有倉庫，一段時間，公司股東始發現山久公司原有倉庫存貨有短缺，
    何以短缺不清楚。另公司帳冊由公司會計卓月鳳保管，至於公司印章亦已交給趙
    清靠等語。
三、公訴人認被告犯有侵占、背信等罪嫌，無非以告訴人戊○○之指訴為其論據。
四、經查：
（一）按侵占罪之成立須有為自己不法之所有之意圖為前提，又背信罪係以意圖為自
      己不法之利益或損壞本人之利益而為違背其任務之行為為成立要件。查山久公
      司之百貨係由日本進口，貨物進口碼頭經過報關，扣關驗收程序再拖至設在台
      南市○○路○段之倉庫，進倉庫後由倉管人員清點，倉管負責人為甲○○，甲
      ○○清點後告訴會計卓月鳳，由卓月鳳作電腦登記。至出貨流程，為客戶下單
      ，設在康樂街公司總部之業務部接單，傳真給倉庫部門，由甲○○清點出貨數
      目，再回報卓月鳳修正電腦資料等情，業據證人即山久公司前負責總務，進出
      口報關等業務之丁○○於本院結證在卷。又小北加盟店當時有退一批貨，因北
      安路山久公司倉庫已無法存放，乃暫寄被告乙○○私人所有位於台南市○○○
      街之冠林服裝工廠內，業務部門仍陸續至西賢一街進出貨。嗣乙○○之妻要將
      服裝工廠出租，乃將貨搬回山久公司倉庫，亦經證人即前山久公司倉管組長甲
      ○○於偵審中證述綦詳。且證人即山久公司業務丙○○於本院亦證稱：公司送
      貨亦由倉管部門負責等語。而依告訴狀所載係至八十六年十月間各股東見公司
      理應有盈餘，然不見有何分配紅利乃召開臨董事會，並清點存貨以明是否與
      帳面相符，有告訴狀為憑，則山久公司進出貨既有一定流程，並有專人負責，
      暫寄於西賢一街之貨運回山久公司北安路公司倉庫時既未適時盤點，事過境遷
      發現公司存貨與帳面不符，究竟短缺部分係暫寄冠林服裝工廠內運回之貨抑原
      本存放山久公司倉庫內之貨已無從查考，況不能因被告係公司負責人，公司存
      貨有短缺即認當然係被告侵占。
（二）又山久公司帳冊均放在公司辦公室，業據前山久公司倉管會計卓月鳳於偵查中
      供明在卷，足見被告並無刻意隱瞞情形。山久公司印章有四組，其一為申請公
      司執照用，由會計保管，被告保管三組，分別為泛亞、遠東、農民銀行（存摺
      使用）之印章，已據被告於原審供述在卷，又公司於八十六年十月間臨時董事
      會決議要被告交出印章，其中公司（登記）章、農民銀行存摺使用之印章於八
      十七年初已交出等情，有證人即股東趙清靠之訊問筆錄可稽。另一印章亦由倉
      管組長甲○○經被告囑咐轉交趙清靠，亦經甲○○於原審供述無訛。又自八十
      六年七月起在山久公司擔任財務主管之宋姍姍於原審復證稱：因農民銀行印章
      丟掉，被告有與其至銀行更改公司章，變更後之農民銀行存摺使用之印章已交
      由其保管。現公司（登記）章、變更後之泛亞、遠東、農民銀行存摺之印章均
      已由其保管等語。觀諸被告於農民銀行存摺印章遺失後猶偕同財務主管宋姍姍
      前往該銀行辦理變更，即難認其有無故不交出印章之情形。又縱有遲延交付印
      章情形，亦無證據證明其有為自己不法利益之意圖或損害本人（山久公司）利
      益之意圖。應認不能證明被告犯罪。
五、原審未及詳究遽為科刑之判決即有未洽。被告上訴否認犯罪為有理由，自應予撤
    銷改判，為無罪之諭知。
據上論結，應依刑事訴訟法第三百六十九條第一項前段、第三百六十四條、第三百零
一條第一項，判決如主文。
本件經檢察官劉榮堂到庭執行職務。
中    華    民    國      八十九      年      三      月      二十一    日
                                  臺灣高等法院臺南分院刑事第五庭
                                      審判長法官  楊    省    三
                                            法官  林    永    茂
                                            法官  蘇    重    信
右正本證明與原本無異。
不得上訴。
          法院書記官  李    珍    鳳
中    華    民    國      八十九      年      三      月      二十二    日


司法院資訊處製作；財團法人民間司法改革基金會備份。
